臺北高等行政法院判決　　　　　　　　　　　　　　九十二年度訴字第一七四三號
　　　　　　　　　　　　　　　.
　　原　　　告　華錦貿易股份有限公司
　　代　表　人　甲○○
　　訴訟代理人　乙○○律師
　　被　　　告　財政部基隆關稅局
　　代　表　人　洪啟清（局長）
　　訴訟代理人　丙○○
右當事人間因違反海關緝私條例事件，原告不服財政部中華民國九十二年二月二十六
日台財訴字第○九○○○六六三四六號訴願決定，提起行政訴訟。本院判決如左：
　　主  文
原告之訴駁回。
訴訟費用由原告負擔。
　　事  實
甲、事實概要：
    緣原告於民國（以下同）九十年二月二十七日委由上承報關行向被告申報自香港
    進口立體顯微鏡乙批（進口報單AA\九○\○九七四\○○四八），其中原申報來
    貨第一項至第五項貨名均為體視顯微鏡（第四及第五項無光源），產地為香港，
    完稅價格新台幣（以下同）三九二、一七七元，商品分類號列九○一一‧八○‧
    ○○‧○○－二，經被告查核結果，實到貨物係原華堂光學實業有限公司（以下
    簡稱華堂公司）先前向被告申報進口產地為大陸物品，且經被告核准退運（進口
    報單AA九○\○一五八\○二六六）之貨物，原告再度將其報運進口，惟虛報產地
    為香港。實際原產地為中國大陸，其應歸列商品分類號別列為九○一一‧一○‧
    九○‧○○－八，核屬非准許間接輸入之大陸物品，原告已涉有虛報進口貨物產
    地及逃避管制情事，惟因貨物經依電腦核定以免審免驗（C1）方式通關已放行提
    領，無法併沒入其貨物，被告遂依海關緝私條例第三十七條第三項轉據同條例第
    三十六條第項規定處貨價二倍之罰鍰計七八四、三五四元。原告不服，申經復查
    結果，未獲變更，提起訴願，亦遭決定駁回，遂向本院提起本件行政訴訟。
乙、兩造聲明：
　一、原告聲明：訴願決定、復查決定及原處分均撤銷。
　二、被告聲明：駁回原告之訴。
丙、兩造之爭點：
（一）系爭來貨是否為香港製造？
（二）系爭來貨應歸列九○一一．二○．九○．○○稅則或是九○一一‧一○‧九○
      ‧○○稅則？
原告主張：
一、關於貨品之分類原則為：
（一）按關稅法第三條規定「關稅依海關進口稅則由海關從價或從量徵收」，而進口
      貨物究應歸入中華民國海關進口稅則第幾號，亦即其稅則號列為何？與稅率高
      低及來貨是否管制進出口攸關，依規定應由報關人在報單上填報稅號，海關再
      予審核。
（二）現行海關進口稅則自七十八年一月一日起採用國際商品統一分類制度，簡稱為
      調和制度（HARMONIZED SYSTEM），縮寫成HS，是由關稅合作理事會所制定，
      在國際貿易上供商品分類及編號用，可供海關、統計及與國際貿易人員共同使
      用之一種多功能的商品分類制度，前八位碼供海關作為關稅課徵之用（配置進
      口稅率），十位碼作為政府機關統計之用，十位碼之後加一位檢查號碼。國貿
      局為了貿易管理需要，再依據十位碼之中華民國商品標準分類，訂定簽審規定
      ，表示是否管制進出口類或准許進出口類之貨品，並指明簽證主管機關為國貿
      局或國貿局授權之簽證單位。如遇進出口分類簽審規定變更，則由國貿局隨時
      公告。
（三）若關稅能對所有物品適用單一的從價稅率，則稅則分類即無必要，然在實務上
      ，例如為達保護目的，國家須對製成品課以較原料、零件較高之關稅，另對國
      內不能生產或僅能在不利之情形下生產之物品，課以低稅，因此進出口貨品必
      須分類，例如按ａ、品名列舉，ｂ、物品之性質作較大分類，ｃ、按物品原料
      分類，ｄ、依用途分類，ｅ、按其他標準如能量、加工程度等標準併用，但沒
      有一種單獨的分類方法可以滿足所有的目標，須併用多種分類標準，因此造成
      關稅徵收趨於複雜，使海關估稅時頻生困擾，可知認定稅則歸類至為困難，且
      海關人員又幾乎不參與稅則編訂，難免有不明瞭之處，故進口貨物應適用何種
      稅則號列，尚難專憑海關之認定為準。
（四）再依「海關進口稅則解釋準則」稱：海關進口稅則貨品之分類應依下列原則辦
      理：一、類、章及分章之標題，僅為便於查考而設；其分類之核定，應依照稅
      則號所列之名稱及有關類或章註為之，此等稅則號列或註內未另行規定者，依
      照後列準則規定辦理。
二、原告前曾以九十年七月卅一日復查申請書稱：第一批貨（報單號碼AA九○\○一
    五八\○二六六）大陸產製因規格不符，所以退還，外國廠商以第二批貨（報單
    號碼AA\九○\○九七四\○○四八）補進第一批貨，該批貨為香港製造。談話筆
    錄中所稱同一批貨係指國外廠商補送由香港製造與退運貨物為同一規格之產品，
    並檢附船公司之裝船證明為憑，證明來貨非大陸物品，被告未向香港公司查明，
    焉可遽行認定，有違證據法則。
三、退步言之，本件縱屬大陸製造，但
（一）查，立體顯微鏡是用多組透鏡所組成的儀器，用來觀測微小物體，以其基本結
      構包括物鏡、目鏡、調焦機構、照明系統及載物台，．．．．並可加裝照相機
      拍攝顯微影像，以故，「中華民國海關進口稅則、進出口貨品分類表合訂本」
      的商品統一分類，將「立體顯微鏡」歸為九○一一．一○．九○．○○－八號
      列，輸入規定為MWO，屬非准許間接輸入之大陸物品，其他顯微鏡，供顯微照
      像、顯微攝影及顯微放映用者，歸為九○一一．二○．九○．○○－六，屬可
      間接進口之大陸物品。
（二）又查，九○一一節複式光學顯微鏡，包括顯微照像、顯微攝影及顯微放映用者
      ，範圍包括教師以及非專家所用之顯微鏡，以及工業用及研究用之顯微鏡，不
      論進口時是否裝有光學元件，仍歸入本節，包括萬能顯微鏡、偏光顯微鏡、相
      差及干涉顯微鏡、有繪圖附件之顯微鏡．．．」，特殊目的使用之顯微鏡則包
      括：用來量測或檢查操作之顯微鏡，包括比較顯微鏡、檢查螺蚊、輪廓、切齒
      刀或切削刀具輪廓等量測顯微鏡。
（三）九○一一節又包括Ａ顯微照像用顯微鏡及顯微攝影用顯微鏡，它們可為永久附
      加有照像機或攝影機之顯微鏡，或者是將一般照相機或攝影機當作為簡單附屬
      裝置，暫時性的固定於普通顯微鏡上。
（四）再者，並非所有立體顯微鏡均可接攝影機、照像機，必須立體顯微鏡的光孔要
      大才可，小口徑解剖青蛙用的立體顯微鏡則不能接攝影機或照像用，可知歸列
      九○一一．一○的立體顯微鏡雖與多用途的供攝影、照像、放映用立體顯微鏡
      同屬立體顯微鏡，惟若有報運後者多用途功能之立體顯微鏡進口，則應優先歸
      列有專屬號列之九○一一．二○稅則號列，方符稅則分類本旨。
四、本件原告報運進口之系爭立體視顯微鏡，屬供顯微照像、攝影、放映用之多用途
    光學顯微鏡，此由其光孔大到可以接裝攝影機、照像機可知，又本件原告同時亦
    進口「網形格」之顯微鏡零件，即是要置於攝影機接管內，再接裝攝影機，然後
    裝於系爭顯微鏡上，影像就出現在螢幕，供量測、比對用，即屬前述之量測或檢
    查顯微鏡、比較顯微鏡、座標讀數顯微鏡。又原告亦於被告聲明異議時即主張本
    件貨物應歸列九○一一．二○．九○．○○－六號列，屬可間接進口之大陸物品
    。
被告主張：
一、按「報運貨物進口而有左列情事之一者，得視情節輕重，處以所漏進口稅額二倍
    至五倍之罰鍰，或沒入或併沒入其貨物：一、虛報所運貨物名稱：：：四、其他
    違法行為」、「有前二項情事之一而涉及逃避管制者，假前條第一項及第三項論
    處。」及「私運貨物進口：：：者、處貨價一倍至三倍之罰鍰」分別為海關緝私
    條例第三十七條第一項第四款、第三項及第三十六條第一項所明定。原告於九十
    年二月二十七日向被告報運自香港進口立體顯微鏡乙批，案經被告查核結果，原
    告有虛報進口貨物產地，逃避管制之違法行為，被告乃依上開法條規定，處原告
    貨價二倍之罰鍰計七八萬四、三五四元，於法並無不合。
二、訴訟事實二稱：「關稅依海關進口稅則由海關從價或從量徵收：：：丙國貿局為
    了貿易管理需要，再依據十位碼之中華民國商品標準分類，訂定簽審規定，表示
    是否管制進出口類或准許進出口類之貨品」乙節，核與系爭貨物虛報產地及逃避
    管制之違法事實無關，不予贅述。
三、訴訟事實三稱：「第一批貨（報單號碼AA／九○／○一五八／○二六六）（附件
    二）大陸產製因規格不符，所以退還，外國廠商以第二批貨（報單號碼AA／九○
    ／○九七四／○○四八）補進第一批貨，該批貨為香港製造。談話筆錄中所稱同
    一批貨係指國外廠商補送由香港製造與退運貨物為同一規格之產品」乙節，查原
    告所稱第一批貨物進口人為華堂公司，原申報產地為大陸，因屬不准輸入之大陸
    物品，並已於九十年二月六日經被告核准退運在案，而原告於九十年二月二十四
    日又將該批退運貨物再度進口，為被告所查獲，其貨名、數量及金額皆與前開核
    准退運貨物相同，而將大陸產製物品偽報產地為香港，原告涉逃避管制，矇混進
    口之事證極為明顯。且系爭貨物亦經被告訪談時，原告亦承認二批貨物皆為相同
    貨品，原告所稱第二批貨物為香港製造顯係事後之飾詞，不足採信。
四、訴訟事實四稱：「本件縱屬大陸製造，而立體顯微鏡是用多組透鏡所組成的儀器
    ，用來觀測微小物體．．並可加裝照相機拍攝顯微影像．．並非所有立體顯微鏡
    均可按攝影機、照像機．．可知歸列九○一一．一○的立體顯微鏡與多用途的供
    攝影、照像、放映用立體顯微鏡同屬立體顯微鏡，惟若有報運後者多用途功能之
    立體顯微鏡進口，則應優先歸列有專屬號列之九○一一．二○稅則號列」乙節，
    查原告既已承認系爭貨物為大陸物品，又系爭貨物為體視顯微鏡，亦即立體顯微
    鏡，依據中華民國海關進口稅則進出口貨物分類表合訂本，載列立體顯微鏡之專
    屬商品分類號列為第九○一一．一○．九○．○○－八號，輸入規定為ＭＷＯ，
    屬非准許輸入之大陸物品項目，原告主張歸列商品分類號列第九○一一．二○．
    九○．○○－六號「其他顯微鏡，供顯微照相、顯微攝影及顯微放映用者」，顯
    係不諳貨品分類所致，自無可採。
五、訴訟事實五稱：「係爭體視顯微鏡，屬供顯微照像、攝影、放映用之多用途光學
    顯微鏡：．．應歸列九O一一．二○．九○．○○－六號號列，屬可間接進口之
    大陸物品」乙節，查系爭貨物原告於訴願理由三亦承認其為多用途供攝影、照像
    、放映用之立體顯微鏡，又查海關進口稅則第九○一一．一○節之貨品名稱為立
    體顯微鏡，而第九○一一．二○節為其他顯微鏡，亦即除立體顯微鏡外，供顯微
    照相、顯微攝影或顯微放映者之顯微鏡，始歸列第九○一一．二○節內，故系爭
    貨物既為立體顯微鏡，自應歸列上述專屬稅則第九○一一．一○節，而無第九○
    一一．二○節「其他顯微鏡」之適用。又查參考大陸原廠型錄XTL系列名稱為
    STEREO MICROSCOP ES，亦即立體顯微鏡，則系爭貨物歸列稅則第九○一一．一
    ○節立體顯微鏡，應屬允當，原告所稱顯係飾詞，核無足採。
　　理  由
一、按「報運貨物進口而有左列情事之一者，得視情節輕重，處以所漏進口稅額二倍
    至五倍之罰鍰，或沒入或併沒入其貨物：一、虛報所運貨物名稱：：：四、其他
    違法行為」、「有前二項情事之一而涉及逃避管制者，假前條第一項及第三項論
    處。」及「私運貨物進口：：：者、處貨價一倍至三倍之罰鍰」分別為海關緝私
    條例第三十七條第一項第四款、第三項及第三十六條第一項所明定。
二、本件原告於九十年二月二十七日委由上承報關行向被告申報自香港進口立體顯微
    鏡乙批（報單號碼AA\九○\○九七四\○○四八），其中原申報來貨第一項至第
    五項貨名均為，體視顯微鏡（第四及第五項無光源），產地為香港，商品分類號
    列九○一一‧八○‧○○‧○○－二，經被告查核結果，實到貨物實際原產地為
    中國大陸，應歸列商品分類號別列為九○一一‧一○‧九○‧○○－八，核屬非
    准許間接輸入之大陸物品（MWO），原告涉有虛報進口貨物產地及逃避管制情事
    ，惟因貨物經依電腦核定以免審免驗（C1）方式通關已放行提領，無法併沒入其
    貨物，被告遂依海關緝私條例第三十七條第三項轉據同條例第三十六條第項規定
    處貨價二倍之罰鍰計七八四、三五四元，經核並無不合。原告不服，主張如事實
    欄所載。本件所需審究者為系爭來貨是否為香港製造及應歸列九○一一．二○．
    九○．○○稅則或是九○一一‧一○‧九○‧○○稅則？
三、原告雖主張略以第一批貨（報單號碼AA／九○／○一五八／○二六六）大陸產製
    因規格不符，所以退還，外國廠商以第二批貨（報單號碼AA／九○／○九七四／
    ○○四八）補進第一批貨，該批貨為香港製造，談話筆錄中所稱同一批貨係指國
    外廠商補送由香港製造與退運貨物為同一規格之產品，並非同一貨品云云。惟查
    ，本件來貨經被告查核結果，實到貨物係與本件原告同一負責人之華堂公司先前
    向被告申報進口產地為大陸物品，經被告核准退運於九十年二月七日復運出口（
    進口報單AA九○\○一五八\○二六六，復運出口報單AA九○\○六八三\四二六六
    號）之貨物，原告於九十年二月二十四日再度將其報運進口，實際原產地為中國
    大陸，惟虛報產地為香港者，有前後二次進口報單、發票等附於原處分卷可參。
    經查其貨名、數量及金額、貨物包裝嘜頭（mark）完全相同；且本件被告調查時
    原告負責人自承為同一批貨物，並敘明與AA九○\○一五八\○二六六之型錄相同
    ，經查該型錄載明製造商為江西光學儀器製造工廠公司，亦有該談話筆錄及型錄
    影本附於原處分卷可參，再參諸原告於復查時之陳述紀錄略以「原告所進口之本
    批貨物係透過香港貿易商向大陸購買，唯本批貨應屬可進口之大陸物品．．」等
    語，是被告認定為大陸製造之同一貨物並無不合，原告所稱第二批貨物為香港製
    造顯係事後之飾詞，不足採信。
四、原告另主張略以報運多用途功能之立體顯微鏡進口，則應優先歸列有專屬號列之
    九○一一．二○稅則號列，方符稅則分類本旨云云。惟查，依海關進口稅則解釋
    準則「海關進口稅則貨品之分類應依下列原則辦理：一、類、章及分章之標題，
    僅為便於查考而設；其分類之核定，應依照稅則號所列之『名稱』及有關類或章
    註為之，此等稅則號列或註內未另行規定者，依照後列準則規定辦理。」準此，
    關於稅則分類之核定，首應依稅則號所列之『名稱』辦理，如屬於該名稱所列之
    貨物，即應歸屬該稅則號列，查海關進口稅則第九○一一．一○節之貨品名稱為
    『立體顯微鏡』，而第九○一一．二○節為『其他顯微鏡』，亦即除立體顯微鏡
    外，供顯微照相、顯微攝影或顯微放映者之顯微鏡，始歸列第九○一一．二○節
    內，故系爭貨物既為立體顯微鏡，自應歸列上述專屬稅則第九○一一．一○節，
    而無第九○一一．二○節「其他顯微鏡」之適用。另本院依原告請求，傳喚鑑定
    人關稅總局稅則處謝泰雄到庭亦陳稱略以「如果認定確定為立體顯微鏡，依整個
    稅則架構九○一一‧一○‧九○是立體顯微鏡，依ＨＳ架構編列應優先適用。」
    ，是被告將系爭來貨立體顯微鏡歸列九○一一．一○節項下之九○一一‧一○‧
    九○‧○○－八稅則，並無不合，原告所稱多用途功能供照相、攝影或放映用之
    立體顯微鏡，應歸列九○一一．二○節其他顯微鏡項下，亦無可採。
五、從而，本件原處分並無違誤，訴願決定予以維持，亦無不合，原告起訴意旨為無
    理由，應予駁回。
六、兩造其餘之主張陳述，核與上開結論不生影響，爰不予一一論述，附此敘明。
據上論結，本件原告之訴為無理由，爰依行政訴訟法第九十八條第三項前段，判決如
主文。
中　　　華　　　民　　　國　　九十三　　年　　　七　　　月　　二十一　　日
                  臺北高等行政法院第五庭
                                             審判長法官   張瓊文
                                                   法官   劉介中
                                                   法官   黃清光
右為正本係照原本作成。
如不服本判決，應於送達後二十日內，向本院提出上訴狀並表明上訴理由，如於本判
決宣示後送達前提起上訴者，應於判決送達後二十日內補提上訴理由書（須按他造人
數附繕本）。
中　　　華　　　民　　　國　　九十三　　年　　　七　　　月　　二十一　　日
            　　　　　　　　　　　　　　  　      書記官  楊子鋒
